【裁判字號】    96,重訴,5
【裁判日期】    970630
【裁判案由】    違反槍砲彈藥刀械管制條例等
【裁判全文】
臺灣屏東地方法院刑事判決               96年度重訴字第5號
公  訴  人  臺灣屏東地方法院檢察署檢察官
被      告  甲○○
選任辯護人  尤挹華律師
            郭正鵬律師
上列被告因違反槍砲彈藥刀械管制條例等案件，經檢察官提起公
訴（95年度偵字第2706號）本院判決如下：
    主  文
甲○○販賣第二級毒品罪，處有期徒刑伍年貳月。扣案之伍顆膠
囊（驗後淨重零點捌肆公克，內含甲基安非他命、MDMA、K 他命
成分）、K 他命伍包（驗後總重參點參壹伍公克）、金屬管壹支
，均沒收銷燬之。
其餘被訴販賣第二級、第三級毒品及非法持有彈藥之主要零件及
非法製造爆裂物部分，無罪。
    事  實
一、甲○○前於民國92年間因施用第二級毒品MDMA案件，經依本
    院92年度毒聲字第1079號裁定送勒戒所觀察、勒戒後，認無
    繼續施用毒品之傾向，由臺灣屏東地方法院檢察署檢察官於
    92年10月16日，以92年度毒偵字第975 號不起訴處分確定。
    詎甲○○仍不知悔改，明知毒品不得販賣、轉讓及持有，竟
    因缺錢花用，意圖營利而基於販賣第二級毒品搖頭丸（MDMA
    ）及第三級毒品K 他命之犯意，於94年七、八月間某日在高
    雄市新興區○○○路206 號9 樓「聖堂（後改名為神話）」
    ＰＵＢ店向真實姓名不詳之成年人，以每顆搖頭丸新臺幣（
    下同）200 元、1 公克K 他命1 包1,000 元之代價，同時販
    入搖頭丸2 顆（內含MDMA及甲基安非他命成分）及K 他命1
    包，再於不詳時間，在其位於屏東縣萬丹鄉○○村○○路32
    8 號住處，使用夾鏈袋及其不知情母親所服用藥物之膠囊，
    著手將上開購得毒品磨粉後，摻入普拿疼（Acetaminophen
    ）及鹽後，將上開搖頭丸2 顆及K 他命1 包分別改裝成5 顆
    膠囊、6 顆K 他命膠囊及5 包K 他命，預備供兜售之用，嗣
    於95年2 月24日3 時許，甲○○離開前址「神話」ＰＵＢ店
    之際為警攔檢查獲，並扣得上開已分裝之5 顆膠囊（驗後淨
    重0.84公克，內共含有甲基安非他命、MDMA、K 他命成分）
    、K 他命5 包（驗後總重3.315 公克，內含有K 他命、普拿
    疼成分）、金屬管1 支（沾有K 他命、普拿疼成分）及卡片
    1 張。又於95年5 月10日為警持搜索票在甲○○上開住處搜
    索扣得電子磅秤1 個。
二、案經高雄市政府警察局新興分局報告臺灣高雄地方法院檢察
    署呈請臺灣高等法院高雄分院檢察署核轉本署及屏東縣警察
    局屏東分局報告台灣屏東地方法院檢察署檢察官偵查起訴。
    理  由
甲、有罪部分：
壹、證據能力部分：
    按被告以外之人（包括證人）於審判外之陳述雖不符刑事訴
    訟法第159 條之1 至之4 等4 條之規定，惟經當事人於審判
    程序同意作為證據，法院審酌該言詞陳述或書面陳述作成時
    之情況，認為適當者，亦得為證據；又當事人、代理人或辯
    護人於法院調查證據時，知有刑事訴訟法第159 條第1 項不
    得為證據之情形，而未於言詞辯論終結前聲明異議者，視為
    有前項之同意，刑事訴訟法第159 條之5 定有明文。該規定
    之立法意旨在於傳聞證據未經當事人之反對詰問予以核實前
    ，原則上應予排除。惟若當事人已放棄反對詰問權，並於審
    判程序中表明同意該等傳聞證據可作為證據；或於言詞辯論
    終結前未聲明異議，則基於尊重當事人對傳聞證據之處分權
    ，及證據資料愈豐富，愈有助於真實發見之理念，及強化言
    詞辯論主義，使訴訟程序得以順暢進行，上開傳聞證據亦均
    具有證據能力。本件檢察官提出之證據資料及其他卷內全部
    卷證資料，業經當事人及辯護人於本院準備程序明示同意作
    為證據，法院審酌上開卷內筆錄作成時，並無不當取供之情
    形，認為以之作為本案證據均屬適當，是以本案卷內之證據
    資料，均具有證據能力。
貳、實體部分：
一、訊據被告甲○○否認有上開所述之意圖營利而販入第二級毒
    品搖頭丸及第三級毒品之犯行，辯稱：買入的毒品是自己要
    施用，因為看到新聞報導好奇，所以才在毒品中加入普拿疼
    ，我攜帶5 顆膠囊到「神話」ＰＵＢ店，是要帶去玩的等語
    。經查：
  (一)被告雖於本院審理時否認有上開所述之販入第二級毒品搖頭
    丸及第三級毒品K 他命之犯行，惟被告以每顆搖頭丸200 元
    、1 公克K 他命1 包1,000 元之代價，同時買入搖頭丸2 顆
    及K 他命1 包，再於其位於屏東縣萬丹鄉○○村○○路328
    號住處，使用夾鏈袋及其不知情母親所服用藥物之膠囊，著
    手將上開購得毒品磨粉後，摻入普拿疼及鹽後，將上開搖頭
    丸2 顆及K 他命1 包分別改裝成5 顆膠囊、6 顆K 他命膠囊
    及5 包K 他命之事實，業據其於偵查中及本院審理時供明在
    卷，衡情，倘若被告並無販賣之意圖而買入上開毒品供己施
    用，則其何需大費周章將上開毒品分別磨成粉狀後，然後又
    摻入普拿疼及鹽，並將之改裝成5 顆膠囊、6 顆K 他命膠囊
    及5 包K 他命。
  (二)被告於警詢及偵查中復供稱：「我的毒品K 他命是向別人購
    買K 他命後，回來在自己摻雜普拿疼及鹽，所以自己的毒品
    爛，要賣比較便宜。」、「（你為何會想要賣毒品K 他命？
    ）我因為家裡環境不好，以前向家人拿了不少錢，所以想賺
    點錢自己用。」（見警卷第2 頁以下）、「（內勤檢察官訊
    問是否有說有效時，再決定每顆給200 元）是，結果對方把
    東西退還給我，當初給他們的那三顆，是要給那三個網友嘗
    試、玩玩，如果有效，再以每顆200 元購買。結果沒有效，
    東西才退還給我」等語（見95年度偵字第6842號卷第20頁）
    ，足見被告買入上開毒品時，已有意圖營利而販賣毒品之意
    圖甚明。
  (三)被告雖辯稱：買入的毒品是自己要施用，所以才在毒品中加
    入普拿疼等語，惟，被告為警查獲並採尿送檢驗結果，只有
    K 他命呈陽性反應，此有高雄市立凱旋醫院濫用藥物尿液檢
    驗報告在卷可稽，是倘如被告所辯，其購買上開毒品，係要
    供己施用，則為何其尿液檢驗結果，只有K 他命呈陽性反應
    ，而無搖頭丸呈陽性反應，顯見被告上開所辯不足採信。
  (四)另被告自承販入上開毒品後，只分裝成五顆膠囊，即為扣案
    之五顆膠囊，若被告果係基於自行施用之意而分裝，顯不可
    能於販入近半年後，仍未施用，可見其於警訊中稱係為賣出
    而販入該第二級毒品等語為實。
  (五)又被告之辯護人為被告辯稱：被告販入毒品部分，僅有被告
    之自白，並無其他積極證據佐證，所以無法證明被告有販入
    毒品之犯行等語，惟查，被告上開意圖營利而販入毒品之犯
    行，除有被告於警詢、偵查中之自白外，並有被告將毒品摻
    入普拿疼及鹽而加以分裝之事實加以佐證。
  (六)此外扣案之5 顆膠囊（驗後淨重0.84公克），經送驗結果，
    內共含有甲基安非他命、MDMA、K 他命成分，有高雄醫學大
    學附設中和紀念醫院檢驗報告及行政院衛生署管制藥品管理
    局鑑定書可稽，另扣案之K 他命5 包（驗後總重3.315 公克
    ），經送驗結果，亦含有K 他命、普拿疼成分；金屬管1 支
    ，則沾有K 他命、普拿疼成分，亦有行政院衛生署管制藥品
    管理局鑑定書可憑，經核上開檢驗結果，均與被告之自白相
    符，故上開事證，均足以做為被告之自白之補強證據，從而
    ，被告之辯護人上開所辯，應不足採信。綜上，本件事證明
    確，應依法論科。
二、核被告向真實姓名不詳之成年人販入第二、三級毒品，準備
    販售他人圖利之行為，係犯毒品危害防制條例第4 條第2 項
    之販賣第二級毒品罪及同條第3 項之販賣第三級毒品罪。被
    告之本意雖在販賣第二級毒品MDMA營利，但其既無能力區別
    毒品種類，亦未曾向出售人細究，可見販入同為第二級毒品
    甲基安非他命，亦為其所得預見且不違背其本意，故其同時
    販入二級毒品MDMA及甲基安非他命，應僅成立一個販入第二
    級毒品罪。被告持有第二級毒品或第三級毒品之行為，分別
    為販賣第二級毒品或販賣第三級毒品之犯行所吸收，不另論
    罪。被告於事實欄所述時、地，以一販入行為同時觸犯販賣
    第二級毒品罪及販賣第三級毒品罪，屬想像競合，應從一重
    之販賣第二級毒品罪處斷。被告所犯販入第二級毒品罪，法
    定刑為7 年以上有期徒刑或無期徒刑，惟被告販入之數量遠
    不及所謂大盤商、中盤商，且僅有販入1 次，所為對他人及
    國家社會法益侵害之程度相對並非重大等情狀，縱對之科以
    最低度法定刑猶嫌過重，在客觀上以一般國民生活經驗法則
    為之檢驗，實屬情輕法重，當足引起一般人之同情，故本院
    認為顯有堪資憫恕之處，該部分應依刑法第59條規定予以酌
    減其刑。爰審酌被告前有因施用毒品經觀察勒戒之紀錄，有
    台灣高等法院被告前案紀錄表在卷可稽，其素行不佳，本次
    其為貪圖金錢利益，竟罔顧施用毒品對人體所生之危害，而
    販入第二級毒品及第三級毒品，實有不該，惟念其年紀尚輕
    ，且僅係高中肄業，所受教育程度不高等一切情狀，量處如
    主文所示之刑，以示懲儆。至扣案之5 顆膠囊（驗後淨重0.
    84公克、內共含有甲基安非他命、MDMA、K 他命成分）、K
    他命5 包（驗後總重3.315 公克，其包裝袋已沾黏毒品成分
    ，難以析離，應將其整體視為毒品），應依毒品危害防制條
    例第18條第1 項規定諭知沒收銷燬；另扣案之金屬管1 支，
    經送驗結果，亦沾有K 他命、普拿疼成分，亦難以析離，應
    將其整體視為毒品，依毒品危害防制條例第18條第1 項規定
    ，亦應予以沒收銷燬；至扣得之電子磅秤1 個、卡片1 張，
    則無法證明與販入毒品有關，爰不予以沒收，併此敘明。
乙、無罪部分：
一、公訴意旨略以：
  (一)被告甲○○透過網際網路聯繫，連續於(一)94年12月中某日，
    在屏東縣萬大橋處，以每顆K 他命膠囊200 元之價格，出售
    3 顆K 他命膠囊予綽號「小妞」及二名真實姓名不詳女子之
    三位女性網友。(二)94年12月底間某日，在相同地點，以相同
    價格出售K 他命三顆膠囊予上開三位女性網友。(三)與真實姓
    名不詳男子約定於95年2 月24日1 時許，在前址「神話」Ｐ
    ＵＢ店碰面，以每顆搖頭丸膠囊不詳之代價及每小包K 他命
    四至五百元之代價，交易上開第二級毒品及第三級毒品，甲
    ○○遂攜帶上開六顆K 他命膠囊以外之全數已分裝之第二級
    毒品及第三級毒品依約前往，惟因甲○○遲至同日2 時許始
    到達約定地點，已不見該約定之真實姓名不詳男子而販賣第
    二級毒品及第三級毒品未遂。因認被告涉犯毒品危害防制條
    例第4 條第2 項、第3 項販賣第二級及第三級毒品罪嫌。
  (二)被告甲○○明知爆裂物及爆裂物之主要組成零件火藥，係槍
    砲彈藥刀械管制條例所列管之違禁物，未經主管機關許可，
    不得非法製造及持有。竟於94年8 月18日中秋節時，在屏東
    縣萬丹鄉新鐘村某雜貨店以二千餘元之代價，購買1 箱（20
    支）高空煙火（1 支內含2 顆高空煙火球、1 支引信、1 包
    黑色火藥）後，於同月間某日，在其位於屏東縣萬丹鄉○○
    村○○路238 號住處，(一)將上開高空煙火全數拆卸，取得20
    包黑色火藥（總重985.8 公克），未受許可而無故持有之。
    (二)基於製造爆裂物之犯意，於上開時地，將長約11.8公分及
    13.4公分之引信各1 條，接續各自連結至2 顆高空煙火球之
    點火頭，再以紙質膠帶固定方式，接續加工製造具有殺傷力
    或破壞性之土製爆裂物2 顆。嗣於95年5 月10日為警持搜索
    票在甲○○上開住處搜索扣得上開土製爆裂物2 顆及預備供
    製造土製爆裂物之市售高空煙火彈5 顆、黑色火藥20包、引
    信5 條及不具殺傷力之土製非爆裂物1 顆。因認被告涉犯槍
    砲彈藥刀械管制條例第13條第4 項非法持有彈藥之主要零件
    罪嫌及同條例第7 條第1 項非法製造爆裂物罪嫌。
二、本件公訴人認被告涉有上揭犯嫌，乃以被告之自白及上開搜
    索扣得之證物，及內政部警政署刑事警察局鑑定報告為其主
    要論據。
三、按犯罪事實應依證據認定之，無證據不得認定犯罪事實。不
    能證明被告犯罪者，應諭知無罪之判決。又被告之自白不得
    作為有罪判決之唯一證據，仍應調查其他必要之證據，以察
    其是否與事實相符，刑事訴訟法第154 條第2 項、第156 條
    第2 項及第301 條第1 項分別定有明文。
四、訊據被告否認有上開公訴意旨所述之販賣毒品犯行，及非法
    持有彈藥之主要零件及非法製造爆裂物犯行，辯稱：我是因
    為在警詢及偵查中緊張，才會供稱有販賣毒品，至於煙火球
    是我在萬丹鄉雜貨店買的，我一次買一箱，並非爆裂物等語
    ，經查：
  (一)被告固於警詢、偵查中，曾供稱其有上開公訴意旨所述之販
    賣毒品之犯行，惟其嗣後又否認有販賣毒品之犯行，並改稱
    其僅係轉讓毒品，並非販賣毒品，且於本院審理時，亦否認
    有上開公訴意旨所述之販賣毒品之犯行，足見其自白，前後
    矛盾，故其自白已非全然可信。況且被告所供稱之買受人之
    姓名、年籍均不詳，均無法傳喚到庭作證。再者，公訴意旨
    既已認定被告已賣出毒品，故扣案未賣出之毒品顯與該犯行
    無關，亦難採為憑證。因此，本部分起訴事實，並無法僅憑
    被告之自白而認定被告確有販賣毒品之事實。此外，又查無
    其他積極之證據，足認被告確有公訴人所指之犯行，不能證
    明被告犯罪，揆諸前開法律規定及判例意旨，依法應諭知無
    罪之判決。
  (二)扣案之高空煙火球7 顆及黑色火藥20包，經檢察官依職權囑
    託內政部警政署刑事警察局鑑定結果，認為其中編號1 重90
    公克、編號2 重141.2 公克之高空煙火球，經拆解，在點火
    頭上各以11.8公分及13.4公分長爆引連接，以紙質膠帶將爆
    引固定，使該兩枚高空煙火球已成為可點火投擲具有殺傷力
    之爆裂物，至於其餘編號3 、4 、5 、6 、7 之高空煙火球
    ，則係拆下之煙火球，尚未經改造組成爆裂物，另外黑色火
    藥20包，係裝於1 袋中，總重985.8 公克，取樣1 公克鑑識
    結果，認為係煙火類火藥，依內政部86年11月24日台（86）
    內警字第867068 3號公告，火藥屬炸彈或爆裂物之主要組成
    零件，係屬槍砲彈藥刀械管制條例所列管，此有該局之鑑驗
    通知書在卷可稽，因此，依據上開鑑定報告，檢察官認為被
    告涉犯槍砲彈藥刀械管制條例第13條第4 項非法持有彈藥之
    主要零件罪嫌及同條例第7 條第1 項非法製造爆裂物罪嫌。
    惟按依槍砲彈藥刀械管制條例第4 條第1 項第2 款規定，所
    謂「彈藥」，係指前款各式槍砲所使用之砲彈、子彈及其他
    具有殺傷力或破壞性之各類炸彈、爆製物。而所謂「爆製物
    」則係具有爆發性及破壞力，可於瞬間將人及物殺傷或毀損
    者之物品而言。經查高空煙火球，係一般慶典活動施放所用
    之物，其於近距離或室內雖會造成燃燒及爆震的傷害，但有
    別於一般以殺傷人員為目的的爆裂物構造，不會直接產生金
    屬或玻璃等硬質碎片傷人。按判斷是否為爆裂物，應以其有
    無「殺傷力」或「破壞性」為斷，區別市售高空煙火球與槍
    砲彈藥刀械管制條例所管制之爆裂物之處，應在於槍砲彈藥
    刀械管制條例所管制之爆裂物其構造係以殺傷人、物為目的
    ，而市售高空煙火球則非以殺傷人、物為目的。而本件扣案
    之高空煙火球7 顆，既係自高空煙火之發射紙筒內取出其內
    之煙火球，而煙火球係煙火之主要組成成分，該含有發射筒
    之煙火既屬高空煙火，在煙火成分、結構性質及爆炸威力均
    未變異之下，豈有反將未含有發射筒之高空煙火內容物係屬
    爆裂物之理，況且本件被告僅將其中編號1 、2 兩顆高空煙
    火球，在點火頭上各以11.8公分及13.4公分長爆引連接，以
    紙質膠帶將爆引固定，並未添加入任何含金屬、玻璃、石塊
    等硬物，僅單純的用引信將兩顆高空煙火球連結起來而已，
    在外觀上仍為兩顆高空煙火球，此有照片在卷可稽，故顯見
    本件扣案物品並未加強該高煙火球之引爆力，自非以殺傷人
    、物為目的之構造。更何況主管機關於制定槍砲彈藥刀械管
    制條例，管制爆裂物後；復於92年12月24日公布爆竹煙火管
    理條例，藉以管制高空煙火及一般爆竹煙火，顯見有意將高
    空煙火及一般爆竹煙火排除在爆裂物之外，而分別管制，是
    高空煙火及一般爆竹煙火既係供節慶、娛樂及觀賞之用，得
    自由販賣並合法持有，應非爆裂物甚明。（相同見解見台灣
    高等法院高雄分院92年度上訴字第1185號、94年度上訴字第
    571 號、95年度上訴字第53號）。從而，本院認為上開刑事
    警察局之鑑定報告應不足採信。又被告所持有之上開七顆煙
    火球，既然並非爆裂物，則構成其原料之火藥當然亦非彈藥
    、爆裂物之主要組成零件，是被告自煙火球中取出之黑色火
    藥20包，尚與槍砲彈藥刀械管制條例第13條第1 項第4 項非
    法持有彈藥之主要零件罪有間，自不得以該罪相繩。此外，
    又查無其他積極之證據，足認被告確有公訴人所指之犯行，
    不能證明被告犯罪，揆諸前開法律規定及判例意旨，依法應
    諭知無罪之判決。
據上論斷，應依刑事訴訟法第299 條第1 項前段、第301 條第1
項，毒品危害防制條例第4 條第2 項、第3 項、第18條第1 項前
段，刑法第11條、第55條、第59條，判決如主文。
本案經檢察官李賜隆到庭執行職務
中    華    民    國    97    年    6     月    30    日
                  刑事第四庭    審判長法  官  莊鎮遠
                                      法  官  王以齊
                                      法  官  王炳人
以上正本證明與原本無異。
如不服本判決應於收受本判決送達後十日內向本院提出上訴書狀
，其未敘述上訴理由者，並得於提起上訴後十日內向本院補提理
由書狀（均須按他造當事人之人數附繕本）「切勿逕送上級法院
」
中    華    民    國    97    年    7     月    3     日
                                      書記官  潘豐益
附錄本判決論罪科刑法條全文
毒品危害防制條例第4條第2、3項
製造、運輸、販賣第二級毒品者，處無期徒刑或 7 年以上有期
徒刑，得併科新臺幣 7 百萬元以下罰金。
製造、運輸、販賣第三級毒品者，處 5 年以上有期徒刑，得併
科新臺幣 5 百萬元以下罰金。


司法院資訊處製作；財團法人民間司法改革基金會備份。
